臺灣高雄地方法院刑事判決　　　　　　　　94年度自字第9 號
自　訴　人　乙○○
自訴代理人　葉天來　律師
被　　　告　戊○○
被　　　告　庚○○　男　40歲.
右二人共同　馮基源　律師
選任辯護人　榆政　律師
　　　　　　蔡東賢　律師
被　　　告　辛○○　男　39歲（民國55年3 月10日生）
被　　　告　丁○○　男　39歲（民國55年3 月10日生）
被　　　告　丙○○
被　　　告　己○○　男　41歲（民國52年11月6 日生）
上列被告等因詐欺案件，經自訴人提起自訴，本院判決如下：
    主  文
己○○意圖為自己不法之所有，以詐術使人將本人之物交付，累
犯，處有期徒刑陸月，如易科罰金，以佰元折算壹日。
戊○○、辛○○、丁○○、丙○○、庚○○均無罪。
    事  實
一、己○○於民國（下同）83年間，因詐欺案件，經本院於83年
    11月21日，以83年易字第5318號判決處有期徒刑1 年6 月，
    經提起上訴後，再由臺灣高等法院高雄分院於84年6 月30日
    ，以84年上易字第157 號判決上訴駁回而確定，並於89年5
    月16日入監，嗣於90年6 月28日因有期徒刑假釋出監，甫於
    90年8 月22日假釋期滿執行完畢。
二、己○○原任職設於高雄市左營區○○○路747 號九和汽車股
    份有限公司高雄分公司（以下簡稱九和公司）之汽車銷售員
    工，然其於93年12月28日離職，其明知自己經濟困難，適有
    舊識友人甲○○之兄長乙○○欲購買新車，透過甲○○介紹
    己○○認識乙○○協助購車之便，竟基於意圖為自己不法之
    所有，於94年1 月1 日，由己○○先抵達九和公司，並向該
    公司新車銷售業務員丙○○（另經本院諭知無罪，詳後述）
    表示：伊今日將陪同舊識友人欲購新車等語，旋乙○○、甲○○及其配偶黃帝龍等3 人隨即抵達九和公司，而經己○○
    之介紹，共同與該公司業務員丙○○洽談購車，乘丙○○轉
    離現場時，己○○佯裝打電話與公司主管洽談後，即向乙○○佯稱：業經公司主管同意降價新臺幣（下同）2 萬元，以
    66萬9 千元售出等語，致乙○○不疑有詐，陷於錯誤，並當
    場以總價64萬9 千元價金議定簽約成交車款（不含申請汽車
    牌照費及保險費、燃料稅等等相關費用），訂購Ｆｏｃｕｓ
    款式１８００ｃｃ之2005年1 月份出廠之自用客車一部，且
    約定除由乙○○以總計17萬元先給付（含新車頭期款14萬9
    千元及其他申領汽車牌照費、保險費等相關費用）予公司外
    ，另其餘50萬元部分，以分48期，每月一期之每月8 日為付
    款日，月付11 640元之方式，由新車買主乙○○向福灣企業
    股份有限公司（以下簡稱福灣公司）以附條件買賣之分期付
    款方式訂約後，再按期每月支付上開車價款，己○○復向乙○○佯稱：上開17萬餘元給付方式，可以先匯入伊之第一商
    業銀行之007 ─0000000000000000號帳戶（以下簡稱第一銀
    行帳戶）內，致乙○○不疑有詐，並委託甲○○於94年1 月
    5 日，分別匯款10萬元、7 萬元各一筆進入己○○上開第一
    銀行帳戶內，詎己○○取得前揭17萬元後，即將其花用殆盡
    ；嗣於94年1 月11日該款新車一部扺達公司，旋由丙○○連
    絡車主乙○○繳納上開頭期款予公司，惟乙○○告知丙○○
    ：伊已央請甲○○匯款予己○○完畢，煩請丙○○再連絡己○○等情，詎自訂車迄至94年1 月30日止，九和公司未曾交
    付上開車輛，致乙○○追索無著，受有給付17萬元損害，始
    知受騙。
三、案經乙○○提起自訴。
    理  由
壹、被告己○○有罪部分：
一、右揭事實，業據被告己○○於本院94年6 月10日審訊時自承
    屬實，核與自訴人乙○○之指述及證人甲○○於本院94年6
    月10日審訊時之證述情節相符，並有九和汽車股份有限公司
    新車訂購合約書及其條款、福灣公司貸款核准函及其94年1
    月12日通知函、甲○○94年1 月5 日富邦銀行10萬元及7 萬
    元匯款單、附條件買賣合約書、己○○94年12月28日離職之
    勞健保退保單、丙○○名卡、九和公司存款簿帳號節本、己○○94年1 月24日電傳寄給自訴人妹婿黃帝龍電子郵件、丙○○94年1 月4 日及同月11日、12日連絡自訴人乙○○0000
    000000號行動電話與其同月19日、25日連絡證人甲○○0000
    000000號行動電話等通話紀往來紀錄各一件在卷可稽。是被
    告己○○上開自白與事實相符，應堪採信。因此，本件事證
    明確，被告己○○之詐欺犯行，洵堪認定。
二、核被告己○○所為，係犯刑法第339 條第1 項之詐欺取財罪
    。又被告前於83年間，因詐欺案件，經本院83年易字第5318
    號判決處有期徒刑1 年6 月，旋經提起上訴後，再由臺灣高
    等法院高雄分院84年上易字第157 號判決上訴駁回而確定，
    並於89年5 月16日入監，嗣於90年6 月28日因有期徒刑假釋
    出監，且於90年8 月22日假釋期滿執行完畢，此有臺灣高等
    法院被告全國前案紀錄表及其在監在押全國紀錄表各一紙在
    卷可考，其於五年內再犯本件有期徒刑以上之罪，為累犯，
    應依刑法第四十七條規定，加重其刑。玆審酌被告前曾有詐
    欺案件被法院判處有期徒刑1 年6 月後，仍再犯本件罪行，
    造成自訴人財產上之損害，足見其意志不堅，及未能體悟被
    訛詐被害人所受損害之痛，自屬可議，惟念其犯後坦承犯行
    ，犯後態度良好，而本件詐得金額僅17萬元等一切情狀，爰
    量處如主文所示之刑，並諭知易科罰金之折算標準，以示儆
    懲。
貳、被告戊○○、辛○○、丁○○、丙○○、庚○○均無罪部分
一、自訴意旨略以：被告戊○○係九和公司協理，被告辛○○、
    丁○○均係九和公司新車副理，被告丙○○係九和公司新車
    銷售業務員，與被告庚○○係擔任九和公司關係企業之福灣
    公司信貸品牌經理，均以銷售福特汽車及購車貸款之名義，
    共同向自訴人詐騙訂金3 萬元、購車貸款50萬元，其餘款17
    萬元（含頭期款、過戶費、保險費等費用），合計70萬元，
    共同基於意圖為自己不法所有之犯意聯絡，由被告辛○○、
    丁○○、丙○○向自訴人訛詐，詎自訴人被詐騙70萬元後，
    始終未取得上開新車，自訴人始知受騙，因認被告戊○○等
    5 人共同涉犯刑法第339 條第1 項之詐欺取財罪嫌云云。
二、按犯罪事實應依證據認定之，無證據不得推定其犯罪事實；
    不能證明被告犯罪者，應諭知無罪之判決，並於自訴程序準
    用之，刑事訴訟法第154 條、第301 條第1 項、第343 條分
    別定有明文。又所謂證據，須適於為被告犯罪事實之證明者
    ，始得採為斷罪資料，如未能發現相當證據，或證據不足以
    證明，自不能以推測或擬制之方法，以為裁判基礎（詳最高
    法院40年臺上字第86號判例參照）。次按，自訴人之指訴，
    本以使被告受刑事訴追為目的，故其陳述是否與事實相符，
    自應調查其他證據，以資審認，苟其所為攻擊之詞，尚有瑕
    疵，則在此瑕疵未予究明以前，即不能遽採為斷罪之基礎（
    詳最高法院69年臺上字第1531號判例意旨參照）。
三、自訴人認被告戊○○等5 人共同涉犯刑法第339 條第1 項之
    詐欺取財犯行，係以九和汽車股份有限公司新車訂購合約書
    及其條款、福灣公司94年1 月12日通知函、甲○○94年1 月
    5 日富邦銀行10萬元及7 萬元匯款單、律師函影本各一份為
    主要論據。惟訊據被告戊○○等5 人均堅決否認有何詐欺犯
    行，被告戊○○、辛○○、丁○○、庚○○等四人均辯稱：
    渠等人於94年1 月1 日，並未在上開現場參與自訴人新車訂
    購合約，自不生詐欺之主、客觀犯行等語；被告丙○○辯稱
    ：伊與自訴人乙○○訂立新車訂購合約書及附條件買賣合約
    書，並有告知自訴人乙○○，須等待新車到達時，伊會主動
    通知他付款等語。經查：
    （一）被告戊○○、辛○○、丁○○、庚○○於右揭時、地
          均不在場之事實，業據被告四人供承明確，核與自訴
          人乙○○於本院94年6 月10日審訊時指訴：本件94年
          1 月1 日簽約時，當時的在場人有我、己○○、周奇
          蓉、黃帝龍、丙○○，共計五人在場，且事後我有向
          丙○○表示有車的話就先給我，因為我已經將錢匯過
          去了，但丙○○說錢沒有匯進公司，我告訴丙○○錢
          是己○○要我匯的，請公司向己○○接洽等語情節相
          符，亦核與證人甲○○於本院94年6 月10日審訊時證
          述：被告戊○○、辛○○、丁○○、庚○○、丙○○
          等5 人均沒有與我接洽將上開17萬元匯進前揭007 ─
          0000000000000000號帳戶，僅有被告己○○與我接洽
          將上開17萬元匯進前揭帳戶等語情節亦大致符合，互
          核與被告丙○○於本院94年6 月10日審訊時供述：94
          年1 月1 日，當時在九和公司訂約買新車之現場，有
          伊及自訴人乙○○、甲○○、黃帝龍、己○○等五人
          在場等語情節相符，並有九和汽車股份有限公司新車
          訂購合約書及其條款、福灣公司貸款核准函及其94年
          1 月12日通知函、甲○○94年1 月5 日富邦銀行10萬
          元及7 萬元匯款單、附條件買賣合約書、己○○94年
          1 月24日電傳寄給自訴人妹婿黃帝龍電子郵件各一份
          在卷可佐，足見被告戊○○、辛○○、丁○○、廖欽
          佐並未在場，亦未施用任何詐術使自訴人陷於錯誤，
          而交付上揭17萬元頭期款等費用之事實，應堪認定，
          是被告五人之辯稱與事實相符，足堪採信。
    （二）被告丙○○與自訴人訂立新車訂購合約書及附條件買
          賣合約書，並有告知自訴人乙○○，須等待新車到達
          時，會主動通知自訴人之事實，業據被告丙○○供承
          明確，核與自訴人乙○○於本院94年6 月10日審訊時
          指述：丙○○並沒告訴我交車時間於94年1 月底，我
          有向丙○○表示有車的話就先給我，因為我已依黃勝
          賢指示將錢匯入，但丙○○表示錢沒有匯進公司，我
          有請丙○○向己○○接洽等語相符，亦核與證人周奇
          蓉於本院94年6 月10日審訊時證述：渠等確實有上開
          新車訂購合約之事實，且六位被告除己○○叫伊將上
          開17萬元匯入007 ─0000000000 000000 號帳戶外，
          其餘五位被告均沒有與我接洽匯款，亦無通知要我匯
          款之行為等語情節大致相符，再核與證人己○○於本
          院審訊時證述：本件於94年1 月1 日簽約後之一星期
          許，伊有電話連絡甲○○之配偶黃帝龍，央請甲○○
          匯款17萬元進入伊所有上開帳號內，伊取得17萬元後
          ，即私自花用，並以公司車子尚未下來為由，詐騙周
          奇蓉他們，事發自今日已很久了，伊不想讓甲○○他
          們空等，乃於94年1 月24日電傳寄給自訴人妹婿黃帝
          龍電子郵件，這完全是個人行為與其餘五位被告無關
          等語情節符合，並有己○○94年1 月24日電傳寄給黃
          帝龍電子郵件、丙○○94年1 月4 日及同月11日、12
          日連絡自訴人乙○○0000000000號行動電話與其同月
          19日、25日連絡證人甲○○0000000000號行動電話等
          通話紀往來紀錄、甲○○94年1 月5 日富邦銀行10萬
          元及7 萬元匯款單、附條件買賣合約書、己○○94年
          12月28日離職之勞健保退保單、丙○○名卡、九和公
          司存款簿帳號節本各一件在卷可徵，足見被告丙○○
          並未施用任何詐術使自訴人央請證人甲○○匯款17萬
          元，致自訴人陷於錯誤，而交付上揭17萬之事實，應
          堪認定，是被告丙○○之辯稱與事實相符，足堪採信
          。
    （三）此外，自訴人所提供之上開九和公司新車訂購合約書
          、福灣公司通知函、甲○○匯款單，既均無法證明被
          告戊○○、辛○○、丁○○、庚○○、丙○○與被告
          己○○有何詐欺之犯意連絡，揆諸首揭法律規定與說
          明，既無足夠證據證明被告戊○○、辛○○、丁○○
          、丙○○、庚○○等五人犯詐欺罪，本院自應均為無
          罪之諭知。
據上論斷，應依刑事訴訟法第343 條、第299 條第1 項前段、第
301 條第1 項，刑法第339 條第1 項、第41條第1 項前段、第47
條，罰金罰鍰提高標準條例第1 條前段、第2 條，判決如主文。
中    華    民    國    94    年    6   月    24      日
                  刑事第五庭審判長  法  官  李政庭
                                    法  官  郭瓊徽
                                    法  官  施添寶
中　　華　　民　　國　　94　　年　　6 　　月　　28　　日
以上正本證明與原本無異。
如不服本判決，應於收受送達後10日內向本院提出上訴書狀。
　　　　　　　　　　　　　　　　　  書記官  陳威志
附錄本判決論罪之法條：
刑法第339 條第1 項
意圖為自己或第三人不法之所有，以詐術使人將本人或第三人之
物交付者，處五年以下有期徒刑、拘役或科或併科一千元以下罰
金。
